臺灣高等法院臺南分院刑事判決　　　　 96年度上訴字第487號
上　訴　人　臺灣雲林地方法院檢察署檢察官
被　　　告　甲○○
　　　　　　　　　　　號
　　　　　　　　　　（現另案於臺灣雲林第二監獄執行中）
上列上訴人因被告違反毒品危害防制條例案件，不服臺灣雲林地
方法院96年度訴字第194號中華民國96年4月13日第一審判決（起
訴案號：臺灣雲林地方法院檢察署96年度毒偵字第99號、第226
號），提起上訴，本院判決如下：
    主  文
原判決撤銷。
甲○○施用第一級毒品，累犯，處有期徒刑捌月；又施用第一級
毒品，累犯，處有期徒刑捌月；應執行有期徒刑壹年。
    事  實
一、甲○○前因毒品案件，經臺灣彰化地方法院（下稱彰化地院
    ）於民國93年7月8日，以93年度訴字第195號，判處有期徒
    刑9月確定。復因毒品及竊盜案件，經彰化地院於93年11月8
    日以93年度訴字第1169號，判處有期徒刑10月、4月，定應
    執行刑有期徒刑1年確定，兩案接續執行，於95年4月8日縮
    短刑期執行完畢。另因施用毒品案件，經觀察、勒戒後，認
    無繼續施用毒品之傾向，於92年10月1日予以釋放，並由臺
    灣彰化地方法院檢察署檢察官於同日以92年度毒偵字第2364
    號為不起訴處分確定。詎其猶不知悔改，於前開觀察、勒戒
    執行完畢釋放後5年內，於：(一)95年11月22日在其彰化縣田
    中鎮○○里○○路○段10巷160號住處施用第一級毒品海洛因
    ，於同年月26日中午12時許，在田中鎮○○路○段赤水公園
    前，為警查獲，經採尿送驗，呈「嗎啡陽性」反應；(二)95年
    12月13日在前開住處施用第一級毒品海洛因，於同年月15日
    ，因另案解送至臺灣雲林看守所羈押時，經採尿送驗，結果
    亦呈「嗎啡陽性」反應。
二、案經彰化縣警察局田中分局報告臺灣彰化地方法院檢察署呈
    請臺灣高等法院檢察署移轉臺灣雲林地方法院檢察署及臺灣
    雲林看守所函送臺灣雲林地方法院檢察署檢察官偵查起訴。
    理      由
一、上開犯罪事實，業據被告甲○○於本院審理中坦承不諱，其
    尿液經檢驗後，呈「嗎啡陽性」反應，此有代號與真實姓名
    對照表、詮昕科技股份有限公司95年12月11日5C040062號、
    95年12月27日5C190012號濫用藥物尿液檢驗報告各1紙附卷
    ，堪認其自白與事實相符。又其前有如犯罪事實欄所示之觀
    察、勒戒等情，有臺灣高等法院被告前案紀錄表1份在卷可
    參。本件事證明確，被告於前開觀察、勒戒執行完畢釋放後
    5年內，再犯本件毒品危害防制條例第10條施用第一級毒品
    之犯行，堪以認定。
二、(一)查海洛因屬毒品危害防制條例第2條第2項第1款所列之第
      一級毒品，核被告甲○○所為，係犯毒品危害防制條例第
      10條第1項之施用第一級毒品罪。
    (二)其持有第一級毒品進而施用，持有之低度行為為施用之高
      度行為所吸收，不另論罪。
    (三)查刑法第五十六條連續犯規定，業於九十四年一月七日修
      正刪除，並於九十五年七月一日施行，而對於施用毒品者
      其每次施用毒品行為，原則上應認均單獨成立一個犯罪行
      為，即每次施用毒品行為，均應該當毒品危害防制條例第
      十條規定構成要件，因此施用毒品成癮者，其多次施用毒
      品行為，在犯罪認識上應存在有數個犯罪為是，要難認係
      出於同一犯意為集合犯，自非起訴效力所及。再者，連續
      犯廢除，立法意旨乃在回歸連續犯數罪本質，並考慮刑罰
      公平原則，避免多次犯罪僅科以一次刑罰，引發鼓勵犯罪
      質疑，及犯罪次數與刑度輕重失衡流弊，為法界數十年來
      所凝聚並落實為法律修正共識，倘於連續犯規定廢除後，
      在接續犯或集合犯概念均不符合情形下，猶予擴張適用，
      則集合犯或接續犯概念，終將重蹈昔日連續犯覆轍，連續
      犯廢止目的將成泡影，刑法改革亦成空談。且我國過去司
      法實務上從未認定吸毒為集合犯，所謂毒品「成癮性」僅
      是被告犯罪主觀動機，但成癮性不等於犯罪故意，成癮性
      亦非毒品罪專有現象，其他如特殊性癖好性犯罪或特殊偷
      竊犯罪亦有成癮現象，除非時空密接接續犯罪，否則實難
      僅因成癮性，即可論以包括一罪，被告二次施用海洛因，
      應論以二罪，原公訴意旨論以集合犯，原審判決意旨論以
      接續犯，均有未洽。
    (四)公訴意旨雖認被告自95年11月13日起至95年12月13日止，
      每日二、三日施用海洛因一次，又於原審當庭擴張被告自
      95年10月14日起至95年11月12日止施用海洛因犯行部分，
      惟查：被告施用行為除95年11月22日，95年12月13日二次
      有檢驗報告可為被告自白之佐證外，其餘除被告自白外，
      並無其他佐證，依刑事訴訟法第156條第2項規定，不得遽
      行認定被告犯罪，因公訴人以此部分與前開已論罪部分有
      一罪關係，爰不另為無罪諭知。
    (五)又被告前因毒品案件，經彰化地院於93年7月8日，以93年
      度訴字第195號，判處有期徒刑9月確定。復因毒品及竊盜
      案件，經彰化地院於93年11月8日以93年度訴字第1169號
      ，判處有期徒刑10月、4月，定應執行刑有期徒刑1年確定
      ，兩案接續執行，於95年4月8日縮短刑期執行完畢，有臺
      灣高等法院被告前案紀錄表1份附卷可憑，其於前開徒刑
      執行完畢後5年內，故意犯本件有期徒刑以上之罪，為累
      犯，應依法加重其刑。
三、原審予以論罪科刑，固非無見，惟查：(一)被告二次施用毒品
    行為應分論併罰，原審論以接續犯一罪，尚有未洽。(二)被告
    自95年10月14日起至95年12月13日止之施用行為，除除95年
    11月22日，95年12月13日二次足可認定外，其餘無佐證，原
    審併予論罪，亦有未洽。檢察官上訴意旨以原判決依接續犯
    論予一罪，指摘原判決不當，應依數罪併罰為有理由，應由
    本院將原判決撤銷改判，爰審酌被告經觀察、勒戒後，仍不
    知戒絕毒品，復一再耽溺於戕身之物，並其犯後坦白承認，
    態度良好等犯罪之動機、目的、手段及所生之危險或損害等
    一切情狀，爰量處如主文第二項所示之刑，以示懲儆。
據上論結，應依刑事訴訟法第369條第1項前段、第364條、第299
條第1項前段、毒品危害防制條例第10條第1項，刑法第11條前段
、第47條第1項、第51條第5款，判決如主文。
本案經檢察官趙中岳到庭執行職務。
中　　華　　民　　國　　96　　年　　6 　　月　　15　　日
                  刑事第五庭    審判長法　官  楊明章
                                      法　官  顏基典
                                      法　官  楊子莊
以上正本證明與原本無異。
如不服本判決，應於收受本判決後十日內向本院提出上訴書狀。
其未敘述上訴理由者並得於提起上訴後十日內向本院補提理由書
狀（均須按他造當事人之人數附繕本）「切勿逕送上級法院」。
　　　　　　　　　　　　　　　　　　　書記官  王全龍
中　　華　　民　　國　　96　　年　　6 　　月　　20　　日
附錄本案論罪科刑法條全文
毒品危害防制條例第10條
施用第一級毒品者，處6月以上5年以下有期徒刑。
